【裁判字號】    95,上訴,653
【裁判日期】    950621
【裁判案由】    強盜等
【裁判全文】
臺灣高等法院刑事判決                 95年度上訴字第653號
上  訴  人
即  被  告  丙○○
                    現另案於臺灣臺北監獄執行
指定辯護人  本院公設辯護人陳德仁
上列上訴人因強盜等案件，不服臺灣臺北地方法院94年度訴字第
1150號，中華民國95年1月19日第一審判決(起訴案號：臺灣臺北
地方法院檢察署94年度偵緝字第1133號、第1134號），提起上訴
，本院判決如下：
    主  文
原判決關於準強盜部分暨定應執行刑部分，均撤銷。
丙○○竊盜，累犯，處有期徒刑陸月，如易科罰金，以參佰元折
算壹日。
其他上訴駁回，丙○○犯行使偽造私文書罪所處有期徒刑陸月，
如易科罰金，以參佰元折算壹日。
上開撤銷改判部分與上訴駁回部分所處之刑，應執行有期徒刑拾
月，如易科罰金，以參佰元折算壹日，如附表所示偽造之「謝石
定」署押（含指印）均沒收。
    事  實
一、丙○○曾於民國80年間，因偽造有價證券案件，經臺灣臺南
    地方法院判處有期徒刑5 年確定，同年間又因妨害兵役治罪
    條例案件，經同法院判處有期徒刑8月確定，其該2罪並經同
    法院裁定定應執行刑有期徒刑5年4月確定，經付執行，83年
    4 月11日假釋交付保護管束，嗣因於假釋中犯罪，經撤銷假
    釋，應執行殘刑有期徒刑2年6月24日。84年間，丙○○因妨
    害兵役治罪條例案件，經臺灣臺南地方法院判處有期徒刑 8
    月，嗣經上訴駁回確定；85年間，復因詐欺案件，經臺灣桃
    園地方法院判處有期徒刑8 月確定，嗣經上訴駁回確定；其
    前開2罪，嗣經法院裁定定應執行刑有期徒刑1年2月確定。
    87年間，丙○○再因偽造有價證券案件，經臺灣桃園地方法
    院判處有期徒刑1年6月確定。丙○○上開有期徒刑2年6月24
    日、1年2月、1年6月，經付執行及接續執行，並合併計算刑
    期，88年10月20日縮刑假釋出監交付保護管束，90年6月3日
    假釋期間屆滿執行完畢。
二、丙○○猶不知悔改，於93年12月15日凌晨1時20 分許，駕駛
    拼裝三輪車1部，行經臺北市大安區○○○路○段138號1樓前
    時，見該處門前放置有以壓克力板覆蓋屬住於138號1樓之乙○○一家人所有用以製作廣告招牌用之材料鋁條11支，丙○○對該等鋁條應皆屬有主物有所認識，竟意圖為自己不法之
    所有，萌生竊盜之犯意，下車徒手竊取該等鋁條，將該等鋁
    條於折彎後搬至其停於該138 號住宅旁空地之拼裝三輪車上
    ，甫得手，適在138號1樓住宅內之乙○○聽聞屋外有異聲，
    開啟鐵捲門出外查看，見丙○○在拼裝車停車處綑綁鋁條，
    質問丙○○稱：鋁條好像是我家的，為何把我家鋁條折彎取
    走之語，丙○○佯稱：鋁條係於前方空地所撿云云，乙○○
    未敢確定鋁條確屬他家之物，遂折回住處查看，隨即發現置
    於其住處門口之鋁條已遭人取走，始確定該等鋁條為其家所
    有物，再追出屋外尋找丙○○行蹤，此際丙○○駕駛拼裝三
    輪車業已離開上揭空地及138號1樓住宅前，駛至距離138號1
    樓前之盜所現場約185公尺遠之同市○○○路○段204號與210
    號間之路邊，等待欲駛過忠孝東路3段至該處對面之同路3段
    217 巷巷口，而已脫離盜所現場，乙○○見丙○○已遠離，
    立即駕駛機車追趕，於上開地點攔下丙○○，質問丙○○為
    何拿他家鋁條，要求丙○○不要離開，其欲報警，丙○○隨
    即將竊得之鋁條全部丟至地面，答以：要不然全部還你云云
    ，即欲駕駛拼裝車離開，乙○○見丙○○不僅未肯道歉，且
    將鋁條丟於地面，又欲離開，甚為惱怒，出手拉住丙○○，
    丙○○欲掙脫，乙○○乃用手勒住丙○○頸部，丙○○用力
    掙脫，並自其三輪車駕駛座右側取出起鐵鎚1 把，作勢要毆
    打乙○○，乙○○見丙○○手持鐵鎚，惟恐其1 人無法抵抗
    ，旋駕駛機車折回其上揭住處通知其兄賴宏義、父賴明謙二
    人與其一同駕駛機車追丙○○，該三人隨後在已過忠孝東路
    3段之該路段217巷口處，再次攔下丙○○，丙○○見狀即棄
    車逃跑，嗣其三人在同路217巷與251巷之間追上丙○○，進
    而發生拉扯、扭打，適遇警員甲○○等人正在距離217 巷口
    約140公尺處執行酒測，發現有人在217巷口附近扭打，乃趕
    往處理而查獲（乙○○因衝突受傷部分，由於乙○○於偵查
    中已撤回告訴，業經檢察官對丙○○為不起訴處分確定），
    並經警扣得鋁條11支及鐵鎚1把。
三、詎丙○○為警查獲後，為隱瞞其當時係偽造有價證券執行案
    件之通緝犯身分，竟另行起意，基於行使偽造私文書之犯意
    及偽造署押之接續犯意，於93年12月15日5時30 分許起，至
    同日17時許止，冒用其弟「謝石定」之名義，在臺北市政府
    警察局大安分局新生南路派出所接受詢問調查期間，接續在
    如附表編號1至4、6、8、9 號所示之詢問筆錄、贓物照片資
    料說明欄、口卡、逮捕通知書（通知本人聯）、犯罪嫌疑人
    3 項權利告知書、逮捕人犯時間管制表、證物採證說明表等
    文件，偽造「謝石定」之簽名署押及按捺表示係「謝石定」
    本人之指印多次（所偽造之署押及指印詳如附表編號1至4、
    6、8、9號所示)，並同時於附表編號5、7所示之逮捕通知書
    （通知親友聯）、夜間偵訊同意書等文書上，偽造「謝石定
    」之簽名署押及按捺指印於其上（所偽造之署押及指印均詳
    如附表編號5、7所示），偽造表示同意不用通知親友及同意
    夜間偵訊等意思表示之私文書，並將該2 份偽造之私文書交
    付予警員收執存卷而行使之。嗣於同日12時10分許、17時許
    ，分別經臺灣臺北地方法院檢察署內勤檢察官訊問及臺灣臺
    北地方法院值日法官訊問後，又先後於附表編號10、11所示
    之訊問筆錄上偽造「謝石定」之簽名署押（所偽造之署押詳
    如附表編號10、11所示），均足以生損害於謝石定本人及警
    察、司法機關確立偵查、訊問對象之正確性。嗣至94年1 月
    18日10時10分許，經承辦檢察官傳喚謝石定本人到庭偵訊後
    ，謝石定否認涉及本案，在庭之乙○○亦證實行竊者非謝石
    定，檢察官遂採集謝石定之指紋連同與丙○○先前按捺指印
    時所留之指紋送鑑定，鑑定結果證實為上揭犯行之人確為丙○○，而查知上情。
四、案經被害人乙○○訴由臺北市政府警察局大安分局移送臺灣
    臺北地方法院檢察署檢察官偵查起訴及同署檢察官自動偵查
    起訴。
    理  由
壹、認定犯罪事實所憑之證據及理由：
一、相關證據證據能力之說明：
    (一)按被告以外之人於審判外之陳述，經當事人於審判程序同
      意作為證據，法院審酌該言詞陳述或書面陳述作成時之情
      況，認為適當者，亦得為證據，刑事訴訟法第159條之5第
      1 項定有明文。對於被害人即證人乙○○、謝石定於警詢
      中之陳述及乙○○於警局領回上開鋁條所出具之贓物認領
      保管單（內載於何時領回何物之陳述），雖然被告原審辯
      護人於原審曾就證人乙○○警詢筆錄及其出具之贓物認領
      保管單以係屬傳聞證據為由爭執其證據能力，惟至本院審
      理期間，因被告雖否認有竊盜或準強盜犯行，但亦坦承確
      有於上揭時地取拿鋁條及在忠孝東路217 巷口前與乙○○
      父子發生衝突，並承認有行使偽造私文書、偽造署押之犯
      行，且證人乙○○於原審作證時仍指稱被告與其確有發生
      扭打之情事，經本院於準備程序整理本案爭點，確定本案
      爭點係在於：(1)被告拿取上開鋁條時有無不法所有之意圖
      ；(2)乙○○於確定其所見被告取拿之鋁條為其家所有物後
      再次跑出其住處欲尋找被告時，被告人在何處，其追上被
      告阻擋被告時，是否仍符合準強盜罪所定「當場」之要件
      二者，被告辯護人於二審之辯護重心乃改著重於被告所為
      是否該當於實體法之犯罪構成要件，被告及其辯護人於本
      院準備程序及審判期日爰皆表明對上開供述證據之證據能
      力無意見而同意作為證據（見本院卷第30、82頁），本院
      審酌上開證人於警詢中係單純就其如何發現鋁條被竊、如
      何追上並阻止被告之過程以及於警局於何時領回何物（乙○○部分）、暨非本案前揭竊盜罪之行為人卻遭被告冒用
      名義應訊（謝石定部分）等親身經歷之事實為陳述，依其
      等筆錄及贓物認領保管單作成時之情況，認為適當，依上
      揭規定，該等證人於警詢中之證述及出具之贓物認領保管
      單，應均有證據能力。
    (二)按被告以外之人於偵查中向檢察官所為之陳述，除顯有不
      可信之情況者外，得為證據，刑事訴訟法第159條之1 第2
      項定有明文；同法第158條之3亦規定：證人、鑑定人依法
      應具結而未具結者，其證言或鑑定意見不得作為證據。查
      ：證人即告訴人乙○○於93年12月15日檢察官偵查庭訊時
      之證述，有踐行證人具結之程序（見偵查卷第31頁），且
      就該次偵查筆錄，被告及其辯護人於本院審理時均未主張
      有任何刑事訴訟法第159條之1第2 項所定之顯不可信情況
      （此指外部情況）之例外條件存在，而該證人於同次偵查
      庭、原審及本院審理時亦經被告及被告辯護人先後進行詰
      問，且均有具結（見偵查卷第32頁、原審卷第88頁以下、
      本院卷第80頁背面以下），已保障被告詰問權，則該證人
      於該次檢察官偵查庭訊時之證述，自有證據能力。至於證
      人乙○○於94年1月18日、同年7月26日以告訴人身分接受
      檢察官訊問為陳述時，並未具結，訊問之檢察官亦未於當
      庭告知其該二次陳述，係兼以證人身分為證述，其於先前
      偵查庭訊時之具結，仍然有效之語，有筆錄在卷可稽（見
      偵字第725號卷第45至46頁、偵緝字第1133號卷第27頁)。
      按刑事訴訟法第158條之3規定，證人、鑑定人依法應具結
      而未具結者，其證言或鑑定意見不得作為證據。而告訴人
      之指訴雖係以使被告受刑事訴追為目的，但非本法第3 條
      所稱之「當事人」，乃當事人以外之第三人，除依同法第
      271條之1規定到庭單純陳述意見時，毋庸具結外，如就與
      待證事實有重要關係之親身知覺、體驗事實陳述時，即居
      於證人之地位，依上開規定，自應依同法第186條第1項規
      定命其具結，使告訴人知悉其有據實陳述之義務，以擔保
      其證言之真實性，該供述證據始具證據能力，如未踐行人
      證之法定調查程序，應不得作為證據（最高法院95年度臺
      上字第3234號判決意旨參照）。且刑事訴訟法第158條之3
      之立法理由係在擔保證言或鑑定意見，係據實陳述或公正
      誠實之可信性，故未依法具結者，依證據絕對排除法則，
      當然無證據能力不得作為證據，自不得因當事人於審判程
      序之同意，或於法院調查證據時，知有同法第159條第1項
      不得為證據之情形，而未於言詞辯論終結前聲明異議，逕
      認未經具結之證言或鑑定意見，亦得作為證據，亦即適用
      同法第159條之5第1項、第2項之情形時，亦應受同法第15
      8條之3規定之限制（最高法院94年度臺上字第4436號判決
      意旨參照）。告訴人乙○○於上開二次偵查庭訊時，既未
      經檢察官以證人身分命其具結，亦未經告知其先前以證人
      身分之具結依然有效而受該具結之拘束，則應認核屬依法
      應具結而未具結之情形，告訴人乙○○於偵查中之該二次
      證言應無證據能力，不得作為認定被告犯罪事實之依據。
      但依所謂證據能力係指具有可為嚴格證明資料能力之意義
      ，並參酌現行刑事訴訟法第166條之1第2項、第3項第6 款
      ，第166條之2之規定及行反詰問時，容許以陳述人先前不
      一致之陳述作為彈劾證據之法理，該等無證據能力之告訴
      人陳述，非不得以之作為彈劾證據，用來爭執同一證人陳
      述之證明力（最高法院94年度臺上字第6881號、第6732號
      判決意旨參照）。
    (三)按除顯有不可信之情況外，從事業務之人於業務上或通常
      業務過程所須製作之紀錄文書、證明文書，均得作為證據
      ，刑事訴訟法第159條之4第2 款定有明文，是除能證明有
      顯不可信之情況外，該等紀錄文書或證明文書當然具有證
      據能力而得作為認定犯罪之證據。查卷內所附之證明被害
      人乙○○身體傷勢之臺北市立仁愛醫院94年10月12日北市
      醫仁字第09432886000 號函所附之被害人乙○○病歷資料
      及核與該病歷資料相符之同醫院診斷證明書，就有關乙○○於93年12月15日至上開醫院就醫時身體有何傷勢所作之
      紀錄，係屬為記錄之上開醫院診療醫師基於其業務根據乙○○當日就診時檢查乙○○身體傷勢所製作之紀錄及證明
      文書，因該醫師有據實製作之義務，復無利害關係，且就
      該等文書紀錄，被告及其辯護人於本院亦均未曾爭執證據
      能力（見本院卷上引頁數)，依刑事訴訟法159之4第2款之
      規定，該等文書有關上開事實紀錄部分，應有證據能力。
      而卷附之內政部警政署刑事警察局94年1月刑紋字第09400
      14745號鑑驗書，係屬檢察官依刑事訴訟法第208條第1 項
      前段規定囑託鑑定機關實施鑑定所為之書面報告，屬刑事
      訴訟法第159條第1項所稱之「除法律有規定者外」之範圍
      ，為傳聞之例外，亦具有證據能力。又卷附之顯示扣案鋁
      條11支及被害人乙○○於案發當日至派出所製作筆錄時手
      肘及左膝有傷之照片4 幀，係以機械之方式所留存之影像
      ，屬非供述證據，無傳聞證據法則之適用，而因該等照片
      與被告本案犯行具有關聯性，亦有證據能力。
    (四)被告原審辯護人雖曾否認被告於本案查獲當日警詢中冒用
      「謝石定」名義接受警察詢問時之警詢筆錄之證據能力。
      惟該筆錄經原審於94年10月26日行準備程序時當庭勘驗，
      證實該筆錄係以一問一答之方式製作，被告係依自己之自
      由意志為供述，無任何以不正方法取得供述之情事存在，
      且筆錄所記載之內容與被告實際之陳述並無實質不符之處
      ，僅筆錄係將被告供述加以整理組織而已（見原審卷第44
      至47頁），自有證據能力，被告及其辯護人於本院亦未再
      否認被告前開筆錄之證據能力。
二、訊據上訴人即被告丙○○對於事實欄三所示之行使偽造私文
    書及偽造署押犯行，坦承不諱，並承認其確有於事實欄二所
    示時、地拿取上開置於忠孝東路138號1樓門口之鋁條，惟矢
    口否認有何竊盜犯行，並否認有與乙○○發生扭打及有持鐵
    鎚作勢要攻擊乙○○，辯稱：我行經該處拿鋁條，我以為是
    人家不要的，因為遮蓋鋁條的蓋子有水的痕跡，旁邊還有垃
    圾；我沒有毆打乙○○，也沒有拿鐵鎚作勢打他，反而是他
    們三人打我，扣案鐵鎚不是我的，我脖子被勒住，不可能拿
    鐵鎚云云。
三、經查：
    (一)被告竊盜及被訴涉犯準強盜犯行部分：
      (1)於前揭事實欄二所示之時間，乙○○係先在其住處內聽
        聞屋外有異聲，出外查看，見到被告在停於屋旁空地之
        拼裝車停車處綑綁鋁條，質問被告該等鋁條似為其家人
        者，被告佯稱鋁條係於前方空地所撿云云，乙○○未敢
        確定鋁條確屬他家之物，於折回住處查看確定為其家所
        有物後，遂追出屋外，並駕駛機車追趕，嗣在忠孝東路
        3 段204號與210號之間，攔下被告，質問被告為何拿他
        家之物，要求被告不要離開，其欲報警，被告隨即將竊
        得之鋁條全部丟至地面，答以：要不然全部還你之語，
        即欲駕駛拼裝車離開，乙○○見被告不僅未肯道歉，並
        將鋁條丟於地面，又欲離開，甚為惱怒，出手拉住被告
        ，被告欲掙脫，乙○○乃用手勒住被告頸部，被告用力
        掙脫後，自其三輪車駕駛座右側取出鐵鎚，作勢要毆打
        乙○○，乙○○見被告手持鐵鎚，惟恐其1人無法抵抗
        ，旋駕駛機車折回其上開住處通知其兄賴宏義、父賴明
        謙二人與其一同追被告，該三人隨後在乙○○第一次攔
        下被告處對面之忠孝東路3段217巷口處，再次攔下被告
        ，被告見狀即棄車逃跑，嗣三人在同路217巷與251巷之
        間追上被告，發生拉扯、扭打，適遇警員在附近執行酒
        測，發現有人在217巷口附近扭打，乃趕往處理而查獲
        等基本事實，為證人乙○○於警詢、93年12月15日偵查
        庭訊、原審、本院先後證述及結證在卷（見94年度偵字
        第725卷第9、10、31、32頁、原審卷第89至94頁、本院
        卷第81頁），核與證人即其父賴謙明於原審證述：乙○○返家自稱被打而由賴謙明、賴宏義隨同乙○○駕車前
        往追趕被告，在上開地點攔下被告等情相吻合（見原審
        卷第94頁背面至第96頁），並經證人即當時在現場附近
        執行酒測因見有人扭打而趕至現場處理之警員甲○○於
        本院結證稱：我們執行酒測的地方距離217巷巷口是140
        公尺，我們看見他們有四人在扭打，鐵鎚是在是在拼裝
        車的座位右側發現掛在車上，被害人告訴我們被告有拿
        1支榔頭，我們才去檢視等語（見本院卷第56頁），證
        實扣案鐵鎚確係在被告拼裝三輪車駕駛座右側查獲，此
        外復有卷附之贓物認領保管單1紙、證明乙○○當日受
        有多處擦傷、左膝挫傷之臺北市立仁愛醫院94年10 月
        12日北市醫仁字第09432886000號函所附之被害人乙○○病歷資料1份、同醫院診斷證明書1份、顯示扣案鋁條
        11支及乙○○於案發當日至派出所製作筆錄時手肘及左
        膝有傷之照片4幀 (見上開偵查卷第12至15頁、原審卷
        第54至63頁)、及扣案之鐵鎚1支可資佐證，均足證證人
        乙○○就前述基本事實之證述信而有徵，應可採信，被
        告否認扣案鐵鎚係其所有物及其未持鐵鎚作勢毆打乙○○等辯解，應係恐懼自己負擔準強盜罪責所為之卸責之
        詞，不足採信。
      (2)查製作廣告招牌、鋁門窗、鐵窗所使用之材料，如鋁條
        、壓克力板、角鐵、鐵條、玻璃等或工作台，由於體積
        龐大，無法或難以放置於室內，相關業者多會將該類物
        品集中堆放在門口外某處，並以其他東西覆蓋，除避免
        風吹日曬外，亦藉此避免為人誤會為廢棄物（拋棄物）
        ，此為一般具有社會經驗之成年人所可認知者。查本案
        鋁條係經乙○○堆置於其住處鐵捲門門口之地面，並且
        有以角鐵及壓克力板覆蓋，該等鋁條原皆為新品而無彎
        曲，每支長600 公分等情，為證人乙○○於原審結證在
        卷（見原審卷第89頁正面、第90頁正面、第91頁正面）
        ，並有前述鋁條之照片在卷可參，依此等物品之外觀、
        置放地點及方式，一般有社會經驗之成年人見之，應皆
        能認識該等物品係所置放地點住家或商家欲使用之有價
        值之物，而應不致有廢棄物之誤認，被告既係資源回收
        業之業者，更無誤認之可能。再佐以證人乙○○證稱：
        其初次質問被告為何從其家門口取走鋁條時，被告謊稱
        係從前面空地拾得云云等語(見上開偵查卷第9頁正面、
        第31頁正面），顯見被告最初未肯承認係取自上址門口
        處，此益證被告於取物當時即有該等物品係有主物之認
        識，並有不法所有之意圖，否則，如若確係單純誤認係
        廢棄物，被告理應會直承其係取自上址門口，且告以其
        誤以為是廢棄物，而無刻意以上開謊言隱瞞之必要。是
        被告對於該等鋁條係屬有主物有所認識，進而意圖為自
        己不法之所有，乘人不知竊取該等鋁條之事實，至為灼
        然。被告辯稱：我以為鋁條是人家不要的云云，及辯護
        人為被告辯護稱：被告無竊盜犯意，均不足採。
      (3)公訴意旨另認：被告係經乙○○自後騎乘機車追躡．於
        忠孝東路3段217巷口攔下時，被告為脫免逮捕，竟持鐵
        鎚毆打乙○○，而當場施以強暴脅迫，致使乙○○受有
        多處擦傷及左膝挫傷，因認被告有竊盜因脫免逮捕而當
        場施以強暴脅迫之準強盜行為等語。按刑法第329 條所
        謂當場，固不以實施竊盜或搶奪者尚未離去現場為限，
        即已離盜所而尚在他人跟蹤追躡中者，仍不失為當場。
        惟於竊盜或搶奪者離去盜所後，行至中途始被撞遇或發
        覺，則該中途，不得謂為當場，此時如因彼此爭執，犯
        人予以抵抗，實施強暴或脅迫，除可另成其他罪名外，
        不生以強盜論之問題（最高法院28年上字第1984號判例
        、73年度臺上字第4639號判決意旨參照）。又按刑法第
        329 條之強暴脅迫，以當場實施者為限，如在脫離犯罪
        場所或追捕者之視線以後，基於別種事實而實施時，則
        雖意在防護贓物或脫免逮捕，亦不過為另犯他罪之原因
        ，與前之竊盜或搶奪行為無關，自不能適用該條以強盜
        論（最高法院28年非字第43號判例意旨參照）。是若行
        為人於竊行完成並離開盜所後，物主始發覺被竊，並於
        追出盜所後始見及已離開盜所之行為人，則因行為人已
        脫離盜所且其脫離盜所之過程中並未在物主視線範圍內
        ，嗣縱為物主或他人再發現行蹤加以追捕而發生強暴或
        脅迫之情事，揆諸上揭判決例之意旨，尚難認係「當場
        」，此與行為人尚在盜所內或附連圍繞之土地內（含公
        寓大廈樓梯間或社區大門內）即為追捕者發現行蹤，自
        始為人追躡而未脫離追捕者視線之情形不同（在巷弄轉
        角之瞬間有物阻擋視線，固不得謂已脫離追捕者視線）
        （另參見比較最高法院92年度臺上字第4299號、第3719
        號、93年度臺上字第1888判決等案例之事實，皆強調行
        為人係於盜所或附連圍繞之區域內即被發覺並遭追躡之
        事實）。查：就乙○○返回住處查看發覺確定被告所取
        之物確係其家中之物，再追出住處查看被告行蹤時，被
        告當時人在何處，即乙○○係在何處再見到被告之重要
        關節，證人乙○○於警詢中證稱：「我馬上跑回家看，
        發現鋁條失竊，於是我騎機車走過去，對方已離我一段
        距離，我追到忠孝東路3段217巷口才把他攔下」等語（
        見上開偵查卷第9頁正面)，於92年12月15日偵查庭訊時
        ，先證稱：「我回家看，鋁條全部不見了，我騎車追到
        217 巷就看到被告，我把他攔下來」，隨後於同庭改稱
        ：「（再出門時）還有看到被告，被告後來騎三輪車走
        ，我騎機車從後面追他，一直到217 巷才追到被告。我
        進去房子裡面不到一分鐘」等語（見上開偵查卷第31、
        32頁)，於94年1月18日偵查庭訊時陳稱：「去查我放置
        鋁條的地方，發現鋁條全不見了，後來就追出去，追到
        忠孝東路3段217巷口，看見嫌犯，與他理論」等語（見
        上開偵查卷第46頁，此處係引用為彈劾證據），於原審
        證稱：「折返回去，結果發現我家店門前11條鋁條都不
        見，鋁條我放在鐵捲門旁邊地下要檢查才看到鋁條，有
        用壓克力板蓋住。發現鋁條不見後，我騎車追到忠孝東
        路3段217巷，在那問被告為何拿走」等語（見原審卷第
        89頁正面），是證人乙○○前後證述不一，或稱：其採
        取追捕動作時，被告已離其一段距離等語，或稱：騎車
        追到217 巷口始見到被告等語，或稱：其再出門時有看
        到被告，被告後來才騎三輪車走，其騎機車由後追，駛
        到217 巷追到被告等語，則實際情形究竟如何，實有疑
        問。經本院先請證人即警員甲○○將忠孝東路3段138號
        1樓至忠孝東路3段217 巷間之道路路況及相關距離繪製
        現場圖並拍攝照片（見本院卷第59至62頁），再經證人
        乙○○根據該現場圖明確說明當時之狀況，其證稱：「
        我第一次看到被告是在我店門口旁邊看到他，我折回去
        （住處發現鋁條是我家）再出來看的時候，他已經到21
        7巷那邊了，剛好那裡紅綠燈，還沒有過馬路(並於警員
        提供之現場圖上以△標示）。我與被告在138號同側（
        217巷巷口對面）時有發生扭打(指乙○○先拉被告手，
        被告防衛，乙○○勒被告脖子），他拿榔頭出來要打我
        ，我叫我和我爸」等語（見本院卷第81頁），並經證人
        乙○○以△符號標示其第二次於確定鋁條失竊追出其住
        處尋找並發現被告行蹤時被告之所在地點（見本院卷第
        59頁）。依證人乙○○於本院明確之證述，並依卷附之
        該現場圖標示之距離，顯證：當乙○○於確定鋁條失竊
        追出其住處尋找並發現被告行蹤時，被告已在距離上述
        138號1樓門前（盜所)約185公尺之同路段204號與210號
        之間，正欲通過忠孝東路至對面之217 巷口。查身為追
        捕者之乙○○於發現確定失竊時，被告既未在其視線範
        圍內，俟其跑出住處尋找被告行蹤時，縱如其所言，其
        於夜間仍可看到距離約185 公尺外之人或物，但當時其
        視線看到被告行蹤時，被告人已在距離盜所(上述138號
        門前，本案無住宅之附連圍繞之土地)約185公尺之遠處
        ，顯已脫離盜所，且被告於離開上址門口旁空地前往上
        開地點之脫離盜所過程中，並未曾在乙○○之視線範圍
        內，則揆諸前揭說明，縱被告嗣為乙○○於上開地點追
        及，被告於遭乙○○勒住頸部掙脫後有持扣案鐵鎚作勢
        欲毆打乙○○之脅迫行為，亦不符合上開法條「當場」
        之要件，自難以該條之罪相繩，公訴人認被告所為係構
        成準強盜罪，尚有未洽。
    (二)被告行使偽造私文書犯行部分：
      (1)被告對於事實欄三所示之行使偽造私文書及偽造「謝石
        定」名義之署押、指印等事實，始終坦承不諱，並經證
        人即其弟謝石定於警詢中證述在卷（見94年度偵字第60
        22號卷第11頁），復有被告偽簽「謝石定」署押並按捺
        指印之如事實欄三及附表所示之筆錄、文書在卷可證，
        而卷附之內政部警政署刑事警察局94年1月刑紋字第094
        0014745 號鑑驗書亦證實：該等筆錄及文書所留之指印
        核與該局檔存之被告指紋相符，確係被告指紋無誤（見
        94年度偵字第725號卷第52頁)，足見被告就此部分犯罪
        事實所為之自白核與事實相符。
      (2)被告於臺北市政府警察局大安分局新生南路派出所93年
        12月15日5時30分至6時許之詢問筆錄、大安分局破獲竊
        賊贓物照片資料說明欄、「謝石定」口卡指認、臺北市
        政府警察局大安分局逮捕通知書（通知本人聯）、犯罪
        嫌疑人3 項權利告知書、臺北市政府警察局大安分局新
        生南路派出所逮捕人犯時間管制表、證物（扣案鐵鎚）
        採證說明表、臺灣臺北地方法院檢察署檢察官93年12月
        15日12時10分許訊問筆錄、臺灣臺北地方法院93年度聲
        羈字第428號卷93年12月15日17 時許訊問筆錄等文書上
        ，偽造「謝石定」名義之簽名及按捺指印，其並非欲藉
        此偽造署押行為而有製作何種文書之意思或有為何種意
        思表示之意思，是被告此等部分之偽造行為，應僅成立
        刑法第217條第1項之偽造署押罪。
      (3)被告在附表編號5 所示之臺北市政府警察局大安分局逮
        捕通知書（通知親友聯）上載明「不用通知」項下偽造
        「謝石定」名義之署押簽名並按捺指印，係被告藉此對
        警察機關為同意不用通知親友之意思表示，性質上等同
        不用通知親友之同意書，而被告於附表編號7 所示之夜
        間偵訊同意書之「同意人」欄下偽造「謝石定」名義之
        署押簽名並按捺指印，亦係藉此為同意警察機關夜間偵
        訊之意思表示，是被告此二部分偽造被害人謝石定署押
        及按捺指印，係屬冒用「謝石定」名義簽署同意書，同
        意警察機關不用通知親友及同意夜間偵訊之行為，符合
        偽造私文書之要件，其並將該二文書交付予警察機關而
        行使之，自應成立刑法第216條、第210條之行使偽造私
        文書罪。
四、綜上所述，本件事證明確，被告否認有竊盜行為之辯解不足
    採信，其竊盜、行使偽造私文書犯行，均洵堪認定。
貳、論罪科刑部分：
一、核事實欄二所示之被告行為，係犯刑法第320條第1項之普通
    竊盜罪，公訴人認係犯刑法第329條、第328條第1 項之準強
    盜罪，尚有未洽，其此部分起訴法條應予變更。被告所為事
    實欄三所示之犯行，係犯刑法第216條、第210條之行使偽造
    私文書罪。又同時接續偽造同一被害人之多件同類文書，其
    被害法益仍僅一個，不能以其偽造之文書件數或支票張數，
    計算其法益。查被告於警詢、內勤檢察官偵訊及法院值班法
    官訊問時，在附表編號1至11 所示之文書上偽造署押之行為
    及其於同次警詢中就附表編號5、7所示文書所為之行使偽造
    私文書行為，經核各均係基於單一犯意接續同種類行為而侵
    害單一法益，皆屬接續犯，各為包括之一罪。而被告偽造署
    押之行為，應為其偽造私文書之階段行為，偽造私文書之低
    度行為，復為高度之行使偽造私文書犯行所吸收，僅論行使
    偽造私文書罪。公訴人起訴事實雖漏未論及被告偽造如附表
    編號9 所示署押之犯行，惟其此部分犯行因與公訴人起訴之
    被告其他偽造署押及偽造私文書之犯罪事實既有實質上一罪
    關係，應為起訴效力所及，本院自應併予審判。被告所為之
    竊盜罪及行使偽造私文書罪，犯意各別，罪名、行為互異，
    應分論併罰。
二、被告前有如事實欄一所示之犯罪、科刑及執行完畢情形，有
    本院被告前案紀錄表1 份在卷可稽，並經原審調閱臺灣桃園
    地方法院檢察署86年度執更字第1877號、88 年度執字第219
    號全卷查明屬實，其於受有期徒刑執行完畢後，5 年內再犯
    有期徒刑以上之上開二罪，均屬累犯，皆依刑法第47條之規
    定，加重其刑。
三、撤銷改判部分：
    (一)原審對被告被訴準強盜部分，認被告罪證明確，予以論罪
      科刑，固非無見，惟縱被告有持扣案鐵鎚作勢毆打乙○○
      之行為，但因不符合準強盜罪之「當場」要件，事實欄二
      所示之被告犯行應僅成立普通竊盜罪，業見前述，原審判
      決認被告成立準強盜罪，尚有可議。被告提起上訴，否認
      其有竊盜犯意，指摘原審判決不當，固無足取，惟其爭執
      應不成立準強盜罪部分，則屬有理由，自應由本院將原審
      判決關於被告準強盜罪暨定應執行刑部分予以撤銷改判。
    (二)茲就撤銷改判部分，審酌被告有前述前科，不知悛悔，再
      為本案犯行，其本案係為貪圖己利，徒手竊取前開鋁條，
      該等鋁條之價值非高，脫離盜所後曾有持扣案鐵鎚作勢要
      打乙○○之情事，及事後對於竊盜罪部分否認有犯意等一
      切情狀，量處如主文第2 項所示之刑，並諭知易科罰金之
      折算標準。至於扣案之鐵鎚1 支，因非屬被告竊盜犯行所
      用之物，且被告本案行為不構成準強盜罪，自不得宣告沒
      收，附此敘明。
四、上訴駁回部分：
    對被告行使偽造私文書犯罪部分，原審以事證明確，依刑法
    第216條、第210條規定，審酌被告對行使偽造私文書犯行部
    分，尚知坦承不諱之態度等一切情狀，量處被告有期徒刑 6
    月，並依刑法第219 條規定，對如附表所示之偽造「謝石定
    」名義之簽名署押及按捺指印部分，宣告沒收。其此部分認
    事用法，尚無違誤，量刑亦屬妥適，被告上訴，對此部分未
    附理由，其此部分上訴核無理由，應予駁回。又因對被告所
    犯行使偽造私文罪，原審係諭知有期徒刑6 月，而其上開竊
    盜罪，本院亦係諭知有期徒刑6 月，則原審對被告行使偽造
    私文書罪諭知有期徒刑6 月部分，即屬得易科罰金，爰併諭
    知被告行使偽造私文書罪所處有期徒刑6 月，如易科罰金之
    折算標準，以求訴訟經濟。
參、上開撤銷改判部分與上訴駁回部分所處之刑，定應執行刑如
    主文第4項所示，並諭知易科罰金之折算標準。
據上論斷，應依刑事訴訟法第369條第1項前段、第368條、第364
條，第299條第1項前段、第300條、刑法320條第1項、第216條、
第210條、第47條、第51條第5款、第41條第1項前段、第2項、第
219條，罰金罰鍰提高標準條例第1條前段、第2 條，判決如主文
。
本案經檢察官姜貴昌到庭執行職務。
中    華    民    國    95    年    6     月    21    日
                  刑事第九庭    審判長法  官  官有明
                                      法  官  李文成
                                      法  官  王復生
以上正本證明與原本無異。
檢察官如不服本判決應於收受送達後十日內向本院提出上訴書狀
，其未敘述上訴之理由者並得於提起上訴後十日內向本院補提理
由書（均須按他造當事人之人數附繕本）。
被告僅得對行使偽造私文書部分上訴。
                                      書記官  王宜玲
中    華    民    國    95    年    7     月    10    日
附錄：本案論罪科刑法條全文
刑法第320條
（普通竊盜罪、竊佔罪）
意圖為自己或第三人不法之所有，而竊取他人之動產者，為竊盜
罪，處 5 年以下有期徒刑、拘役或 5 百元以下罰金。
意圖為自己或第三人不法之利益，而竊佔他人之不動產者，依前
項之規定處斷。
前二項之未遂犯罰之。
刑法第210條
（偽造變造私文書罪）
偽造、變造私文書，足以生損害於公眾或他人者，處 5 年以下有
期徒刑。
刑法第216條
（行使偽造變造或登載不實之文書罪）
行使第 210 條至第 215 條之文書者，依偽造、變造文書或登載
不實事項或使登載不實事項之規定處斷。
附表：
┌──┬──────────┬───────────┐
│編號│文              件  │  偽  造  之  署  押  │
├──┼──────────┼───────────┤
│1   │臺北市政府警察局大安│署押計4枚、指印13枚   │
│    │分局新生南路派出所93│（臺灣臺北地方法院檢察│
│    │年12月15日5時30分許 │署94年度偵字第725號卷 │
│    │至6時許之詢問筆錄。 │第4頁至第7頁）        │
├──┼──────────┼───────────┤
│2   │大安分局破獲竊賊贓物│署押計1枚、指印1枚    │
│    │照片資料說明欄。    │（上開偵卷第14頁）    │
├──┼──────────┼───────────┤
│3   │「謝石定」口卡指認。│署押計1枚、指印1枚    │
│    │                    │（上開偵卷第16頁）    │
├──┼──────────┼───────────┤
│4   │臺北市政府警察局大安│署押計1枚、指印1枚    │
│    │分局逮捕通知書（通知│（上開偵卷第18頁）    │
│    │本人聯）。          │                      │
├──┼──────────┼───────────┤
│5   │臺北市政府警察局大安│署押計1枚、指印1枚    │
│    │分局逮捕通知書（通知│（上開偵卷第19頁）    │
│    │親友聯）。          │                      │
├──┼──────────┼───────────┤
│6   │犯罪嫌疑人3項權利告 │署押計1枚、指印1枚    │
│    │知書。              │（上開偵卷第20頁）    │
├──┼──────────┼───────────┤
│7   │臺北市大安分局詢問犯│署押計1枚、指印1枚    │
│    │罪嫌疑人夜間偵訊同意│（上開偵卷第21頁）    │
│    │書。                │                      │
├──┼──────────┼───────────┤
│8   │臺北市政府警察局大安│署押計1枚、指印1枚    │
│    │分局新生南路派出所逮│（上開偵卷第22頁）    │
│    │捕人犯時間管制表。  │                      │
├──┼──────────┼───────────┤
│9   │證物（扣案鐵鎚）採證│署押計1枚、指印1枚    │
│    │說明表。            │（黏貼在證物袋上）    │
├──┼──────────┼───────────┤
│10  │臺灣臺北地方法院檢察│署押計1枚。           │
│    │署檢察官93年12月15日│（上開偵卷第33頁）    │
│    │12時10分許訊問筆錄。│                      │
├──┼──────────┼───────────┤
│11  │臺灣臺北地方法院93年│署押計1枚。           │
│    │度聲羈字第428號卷93 │（該卷第6頁）         │
│    │年12月15日17時許訊問│                      │
│    │筆錄。              │                      │
└──┴──────────┴───────────┘


司法院資訊處製作；財團法人民間司法改革基金會備份。
